【裁判字號】    94,上訴,3638
【裁判日期】    950221
【裁判案由】    偽造文書等
【裁判全文】
臺灣高等法院刑事判決                94年度上訴字第3638號
上  訴  人  臺灣板橋地方法院檢察署檢察官
被      告  乙○○
上列上訴人因偽造文書等案件，不服臺灣板橋地方法院94年度易
緝字第118號，中華民國94年9月21日第一審判決（起訴案號：臺
灣板橋地方法院檢察署93年度偵字第13099號），提起上訴，本
院判決如下：
    主  文
上訴駁回。
    事  實
一、乙○○於民國九十年八月間，自任會首，邀集會員（含會首
    ）共二十一會、每期會款新臺幣（下同）一萬元、首期合會
    金於九十年八月十五日繳交會首，並於九十年九月五日起每
    月五日開標一次，開標地點在會員陳青海位於臺北縣板橋市
    ○○路○段八十九巷三十七號三樓住處、採外標制之互助會
    ，其中會員甲○○共參加二會。嗣乙○○收取首期合會金，
    且於九十年九月五日第一次完成開標，由會員顏銘鐘得標取
    得標金後，即因多數會員表示退會，致該合會已不能繼續進
    行而告終止，詎乙○○因經濟情況不佳，未將此情告知甲○
    ○，竟意圖為自己不法之所有，並基於概括犯意，自九十年
    十月間起，連續於每月五日，向甲○○佯稱已由他會員得標
    及得標者之出標金額，致甲○○不疑有他而陷於錯誤，並自
    九十年十月起至九十一年六月止，於每月五日（即原定開標
    當日）晚間或翌日某時，在其所經營位於臺北縣板橋市○○
    路○段之「元泰當舖」，繳交上開互助會二會會款計二萬元
    予乙○○。嗣於九十一年七月五日，甲○○向乙○○表示欲
    前往上址投標時，乙○○復承前詐欺取財之概括犯意，向甲
    ○○諉稱開標地點已移往臺北市某處，並由另名會員童淑娟
    得標，致甲○○陷於錯誤而如數繳交二萬元。乙○○得手後
    ，供己花用，共計詐得會款二十萬元（即九十年十月起至九
    十一年七月止之十期會款；另甲○○所交付之首期合會金、
    九十年九月五日第一次開標之會款各二萬元，均不在此列）
    。直至九十一年八月五日，甲○○再次向乙○○表示要前往
    投標時，乙○○始告知該互助會業已倒會不再開標，並表示
    會償還所積欠之會款，始悉受騙。
二、案經甲○○訴由臺灣板橋地方法院檢察署檢察官偵查起訴。
    被告於原審準備程序，對被訴之事實為有罪之陳述，原審合
    議庭裁定由受命法官獨任行簡式審判程序。
    理  由
一、訊據被告乙○○對於上揭時地，詐得告訴人甲○○所繳付會
    款之事實，於偵查、原審供承不諱，核與告訴人甲○○於偵
    、審中指述之情節大致相符，且經證人顏銘鍾、陳清海、陳
    寬福、童淑娟分別於偵查中證述屬實，並有互助會明細表影
    本一紙在卷可憑，此部分事實足堪認定。
二、至被告於原審一度稱：告訴人除九十年八月十五日繳交會頭
    款二萬元給伊外，其從九十年九月起至九十一年七月止，每
    個月所繳會款為一萬七千三百元，其餘應繳會款二千六百元
    係用以扣抵伊積欠告訴人之借貸債務等語，惟未提出證據佐
    證，以實其說，難予輕信，何況，其後對告訴人指稱：每月
    交予被告之會款金額為二萬元等語，即不爭執（本院卷第四
    二頁），因此堪認，被告每月收取者為二萬元。再者，本件
    互助會於被告收取首期合會金，且於九十年九月五日第一次
    完成開標後，該合會因不能繼續進行而告終止等情，業據被
    告供承在卷，核與證人顏銘鍾、陳清海、童淑娟證述情節相
    合，足徵被告係九十年九月五日第一次完成開標後，自九十
    年十月起至九十一年七月每月向告訴人佯稱該合會仍在進行
    標及得標者之出標金額，致告訴人因而陷於錯誤，按月繳交
    互助會會款二萬元予被告，是告訴人遭被告詐得而損失之會
    款金額為九十年十月起至九十一年七月間之十期會款二十萬
    元，堪以認定，至於告訴人指稱：利息部份亦是損失乙節，
    為民事問題，尚難認係本件詐欺範疇。本案事證明確，被告
    犯行洵堪認定，應依法論科。
三、核被告所為，係犯刑法第三百三十九條第一項之詐欺取財罪
    。又被告所為數詐欺取財之犯行，時間緊接，所犯罪名、構
    成要件相同，顯係出於概括之犯意為之，為連續犯，爰依刑
    法第五十六條之規定以詐欺取財一罪論，並加重其刑。原審
    以事證明確，適用刑事訴訟法第二百七十三條之一第一項、
    第二百九十九條第一項前段，刑法第五十六條、第三百三十
    九條第一項、第四十一條第一項前段，罰金罰鍰提高標準條
    例第一條前段、第二條，並審酌被告前無不良素行（有本院
    被告前案紀錄表可稽），其因經濟情況不佳而向告訴人詐取
    會款之犯罪動機（九十三年度他字第一一二九號偵查卷第二
    頁）、目的、手段及對於告訴人所造成損害、經通緝後到案
    ，被告自陳已償還告訴人部分會款債務，並提出合作金庫銀
    行匯款回條、聯邦銀行匯款通知單、告訴人自被告處收取一
    萬二千元之收據各一紙可稽，及被告犯後坦承犯行之態度等
    一切情狀，量處有期徒刑四月，並諭知易科罰金之折算標準
    等語，認事用法均無不當。
四、檢察官循告訴人請求上訴略以：被告招會開始即係惡意倒會
    ，因此詐騙金額應係全部會款二十四萬元，且被告捏造人頭
    會員於會單，亦屬偽造文書，被告冒標部分，亦有偽造文書
    ，原審未予審究，尚有未洽等語，經查：被告召集合會後，
    第一會係由會員顏銘鐘得標等情，業據顏銘鐘於偵訊供述在
    卷，是告訴人指稱被告自始即蓄意詐欺，全部賄款均係遭詐
    騙乙節，即有誤會，另被告書寫之會員名單，本屬有權製作
    ，不生偽造文書問題，而被告向告訴人謊稱某人得標部份，
    並無證據足證被告確有書寫標單，是告訴人此部分所指，即
    乏證據證明，因此，上訴為無理由，應予駁回。
五、被告經合法傳喚，無正當理由不到庭，爰不帶其陳述逕行判
    決。
據上論斷，應依刑事訴訟法第三百七十一條，第三百六十八條，
判決如主文。
本案經檢察官鄭龍照到庭執行職務。
中    華    民    國    95    年    2    月    21    日
                  刑事第十八庭  審判長法  官  溫耀源
                                      法  官  段景榕
                                      法  官  周政達
以上正本證明與原本無異。
如不服本判決，應於收受送達後十日內向本院提出上訴書狀，其
未敘述上訴之理由者並得於提起上訴後十日內向本院補提理由書
（均須按他造當事人之人數附繕本）。
                                      書記官  陳菊珍
中    華    民    國    95    年    2     月    21    日
附錄：本案論罪科刑法條全文
刑法第三百三十九條：
意圖為自己或第三人不法之所有，以詐術使人將本人或第三人之
物交付者，處五年以下有期徒刑、拘役或科或併科一千元以下罰
金。
以前項方法得財產上不法之利益或使第三人得之者，亦同。
前二項之未遂犯罰之。


司法院資訊處製作；財團法人民間司法改革基金會備份。
